臺灣嘉義地方法院交通事件裁定　　　　 96年度交聲字第223號
原處分機關　交通部公路總局嘉義區監理所嘉義市監理站
異　議　人　甲○○
即受處分人
上列異議人因違反道路交通管理處罰條例案件，對於交通部公路
總局嘉義區監理所嘉義市監理站民國96年8月30日所為之裁決（
嘉監義裁字第裁76-E00000000號裁決書），聲明異議，本院裁定
如下：
    主  文
異議駁回。
    理  由
一、原處分機關略以：異議人甲○○於民國96年5月28日8時5分
    許，騎乘車牌號碼M3B-818號重機車，行經新竹縣竹東鎮○
    ○路○段有燈光號誌管制之交岔路口闖紅燈，為新竹縣政府
    警察局竹東分局員警當場舉發，異議人依限期前提出申訴，
    該站經查違規屬實，遂依道路交通管理處罰條例第53條第1
    項、第63條第1項第3款，於96年8月30日以嘉監義裁字第裁
    76-E00000000號裁決書，裁處異議人罰鍰新臺幣（下同）
    1,800元，並記違規點數3點，逾期則依裁決書處罰主文規定
    裁處，於法並無不合等語。
二、本件異議人則以：
  (一)本人於96年5月28日8時左右，獨自1人騎車自新竹縣中興路
    由東往西，在中興路2段172巷口燈號正變換為黃燈時，便跟
    前車一起加速通過路口，行駛約600公尺左右，當時一車號
    0165-PJ警用巡邏車開至異議人身旁，示意靠邊停車，異議
    人依員警指示停車後，駕車員警將警車開至異議人機車前方
    約3公尺左右停下，下車後隨即請異議人將駕照拿出來及行
    照、保險證，異議人依照員警指示將證件交給警員詢問何事
    ？該員警一口咬定異議人闖越紅燈並表示他在對向車道目睹
    。
  (二)新竹縣政府警察局竹東分局96年8月2日東警交字第09660028
    91號函致嘉義市監理站所做的回覆，函內對本案所作之說明
    二，提到案發時之陳述為：「……現地查證並非事實（違規
    地非號誌保護時相路口），且本案為警目睹闖紅燈後追至中
    興路3段22號前，因前行機車擋路，台端才被迫停止，由警
    當場舉發，台端雖表示異議惟未影響執法效力，次針對照相
    乙事，係為舉發之輔證惟有受限於時空或現地環境之不同，
    有採證事實之困難者，不在此限……」等等，按其字面敘述
    意即「……被舉發人於非號誌保護時相路口闖紅燈，員警目
    睹後無法採證追至中興路3段22號因前方機車擋路被舉發人
    才被迫停止……」實際情況為既為非號誌保護時相路口怎
    會有闖紅燈一事。異議人所經地點和員警所記錄違規地址
    方向相反，異議人行經地點為2段172巷車輛行進方向由東往
    西，且為號誌保護時相路口，而員警紀錄地址為2段169巷，
    車輛行進方向為由西往東。試問，任何人持相機停在定點
    時拍照都很容易吧，但員警停紅燈持相機卻無法拍照且有採
    證困難，顯然不實，在現代化科技與設備下，執勤警察舉發
    交通違規，已可使用各種現代化科學工具，輕易取得具備證
    據價值，且有證明力之物證，例如路口監視器、錄音錄影設
    備等。若當時確為紅燈，員警可由對向車道直接開過馬路
    攔停異議人，怎會在過了600公尺左右才追上異議人，且被
    異議人若真闖紅燈，見警方追來必定心虛而加速逃逸，若不
    是異議人認定通過黃燈怎會聽從警員指示停下詢問員警何事
    。
  (三)該員警攔停當時帶有數位相機且拍攝當時經過，新竹縣政府
    警察局若對異議人的權益重視，應對異議人的陳述書內容提
    出新事證，方法為重新檢視攝影記錄，並依照所攝得內容描
    述當時之事實與經過來反駁異議人，卻隻字不提，又根據常
    理推斷，縱若警員當時之舉發過程發生錯誤或有瑕疵，經民
    眾不服而為陳述時，少有警員會就此承認或因誤認人員或因
    太過主觀認定而推翻自己的舉發內容，該隊主管因不在場亦
    不可能逕行否定所屬警員所做之舉發理由，是以該局之回復
    只憑舉發警員之主觀、偏頗以及固執之認定，不若異議人於
    本異議狀所提之詳細論證，所以新竹縣政府警察局之回覆函
    應不足以採信，而嘉義市監理站根據新竹縣政府警察局回覆
    所為之嘉監義四字第0000003190號裁決書受到矇蔽，其處分
    自屬不當，為此狀請鈞院撤銷原處分。
三、按汽車駕駛人，行經有燈光號誌管制之交岔路口闖紅燈者，
    處新臺幣1,800元以上5,400元以下罰鍰，並記違規點數3點
    ；汽車行駛至交岔路口，其行進、轉彎，應遵守燈光號誌，
    道路交通管理處罰條例第53條第1項、第63條第1項第3款與
    道路交通安全規則第102條第1項第1款定有明文。
四、經查：
  (一)異議人於96年5月28日8時5分許，騎乘車牌號碼M3B-818號重
    機車，行經新竹縣竹東鎮○○路○段有燈光號誌管制之交岔
    路口闖紅燈，為新竹縣政府警察局竹東分局員警當場舉發等
    情，業據證人即員警王萬喜於本院調查時結證稱：伊當時開
    警用巡邏車，在對向車道停等紅燈2、3秒後，看到異議人從
    竹東往新竹方向，由東往西方向行駛，闖越中興路2段172巷
    之紅燈，伊馬上迴轉在中興路2段220號前追到異議人，伊有
    用喊話器攔停他。169巷巷口的紅綠燈跟172巷巷口的紅綠燈
    號誌變化是同步的等語（見本院卷第31-34頁），並有新竹
    縣政府警察局竹東分局96年8月2日東警交字第09660028 91
    號函、舉發違反道路交通管理事件通知單、裁決書各1份及
    違規地點照片3張在卷可稽（見本院卷第6、38-41頁），足
    認異議人確有上揭違規情事。
  (二)雖異議人以上詞置辯，然證人王萬喜於本院調查時結證稱：
    如果路口是專用車道或是特定車輛左、右轉彎用的號誌的話
    ，這就是號誌保護時相路口，這地點不是的。因為伊看到異
    議人是在169巷巷口，所以才寫169巷巷口，應該要寫違規地
    點172巷，所以伊應該寫錯了。當時是上班時間，為了保護
    行人安全，中興路不適合馬上攔停等語（見本院卷第32-33
    頁），足見該地點並非號誌保護時相路口，異議人顯係對於
    法規有所誤解，而舉發違反道路交通管理事件通知單雖誤載
    異議人係闖越169巷口紅燈，然此不影響異議人之違規情事
    ，不得據此免罰。至員警於發現異議人違規後雖未當場攔停
    舉發，惟無法因此推論異議人並無違規之情事。此外，證人
    王萬喜於本院調查時結證稱：169巷與172巷二邊的停止線的
    距離約3部轎車的長度，一部轎車3.5公尺，所以約有10公尺
    ，異議人通過路口約1、2秒的時間，伊來不及拍照等語（見
    本院卷第34頁），而異議人於本院調查時亦供稱：伊當時時
    速5、60公里等語（見本院卷第34頁），是若以異議人時速
    50公里計算，其1秒即可行駛13.88公尺（50,000公尺÷60÷
    60＝13.88），則證人王萬喜目睹異議人違規後，加上反應
    時間，當無可能在不到1秒之時間內，將異議人違規之情事
    予以拍照甚明。參以警察舉發交通違規行為，並不以照相或
    錄影為必要之證明方法，若強求各種交通違規行為均需以照
    相或錄影為其裁罰依據，事實上殆不可行，蓋諸多違規行為
    之發生難以預期，違規狀態稍縱即逝，根本無法期待每種違
    規行為均須照相為證，是本件縱然未有照相、錄影存證，但
    員警既目睹異議人上開違規事實，仍得予以處罰。
  (三)按警察為維持交通秩序，依法執行職務，立場應是客觀公正
    ，且與異議人素不相識，亦無宿怨，當無設詞誣攀之理，是
    其所為證言，應屬真實可信。本院經查亦無任何證據足資證
    明執勤警員有捏造事實、違法取締之情事，則執勤警員本其
    維護交通秩序、安全職責所為之當場舉發，自應受到合法、
    正確之推定。異議人確有闖紅燈之情，既堪以認定，從而，
    原處分機關據以援引上開規定，裁處罰鍰1,800元，並記違
    規點數3點，逾期則依裁決書處罰主文規定處罰，並無不當
    。本件聲明異議為無理由，應予駁回。
五、據上論斷，應依道路交通管理處罰條例第87條第2項，道路
    交通案件處理辦法第19條，裁定如主文。
中　　華　　民　　國　　96　　年　　10　　月　　31　　日
                         交通法庭  法  官  卓春慧
上列正本證明與原本無異。
如不服本裁定，應於裁定送達後5日內向本院提出抗告狀（應附
繕本）。
中　　華　　民　　國　　96　　年　　10　　月　　31　　日
                                   書記官  李珈慧
